【裁判字號】    89,上易,2175
【裁判日期】    890414
【裁判案由】    違反著作權法
【裁判全文】
臺灣高等法院刑事判決                          八十九年度上易字第二一七五號
    上  訴  人
    即  被  告  甲○○
    選任辯護人  李宜光
右上訴人因違反著作權法案件，不服臺灣士林地方法院八十九年度訴字第九十三號，
中華民國八十九年四月十四日第一審判決（起訴案號：臺灣士林地方法院檢察署八十
八年度偵字第一二一三一號）提起上訴，本院判決如左：
    主  文
原判決撤銷。
甲○○無罪。
    理  由
一、公訴意旨略以上訴人即被告甲○○係台北市○○○路○段二十四號「圓圓多媒體
    」之負責人，明知店內出租之「玻璃樽」ＶＣＤ影音光碟片係家用版，未經著作
    財產權人嘉通娛樂股份有限公司（下稱嘉通公司）之同意或授權不得公開上映。
    竟於民國八十八年十月二十七日，提供該ＶＣＤ影音光碟片予不特定顧客持往二
    樓之包廂內觀看，每分鐘收費新台幣（下同）一元，而以公開上映（起訴書誤植
    為公開播放）之方法侵害嘉通公司之著作財產權。嗣經嘉通公司於同日會警在上
    址，當場查獲顧客丙○○在包廂內觀看上開ＶＣＤ影音光碟，而查獲上情；案經
    嘉通公司訴由台北市政府警察局北投分局移送偵辦，因認被告涉有違反著作權法
    第九十二條之罪嫌云云。
二、本件公訴人認被告涉有右揭犯行，無非以案發當日經警前往上址搜索時，適有證
    人丙○○在上址觀看「玻璃樽」ＶＣＤ影音光碟片為唯一之論據。訊據被告甲○○矢口否認右揭犯行，辯稱伊是在上址一樓開設「圓圓多媒體」，以出租ＶＣＤ
    及ＤＶＤ影音光碟片為業，二樓係經營漫畫出租，二樓係ＯＡ隔間，以矮屏風隔
    板隔間，供漫畫讀者觀看漫畫，並非播放影片之用，僅其中一間設有播放機及電
    視機供一樓租片者試片之用，非在二樓公開上映影片之用；證人丙○○係夥同告
    訴人代理人乙○○共同前往圓圓多媒體故意租用「玻璃樽」設局誣陷伊的云云。
三、經查證人丙○○於右揭時間前往上址觀看「玻璃樽」影音光碟片，為警當場查獲
    等情，固據丙○○到庭證述屬實，並有扣案「玻璃樽」家用版ＶＣＤ影片、ＶＣ
    Ｄ放映機遙控器等在卷可按；唯查：
  (一)本件告訴代理人乙○○於本件案發前之八十八年九月二十日，曾暗中帶Ｖ８攝
    影機，前往上址，暗中予以錄影查證，以攫取被告之犯罪證據，並提出該錄影帶
    一捲為證。唯經本院勘驗該錄影帶結果，發現告訴代理人乙○○係夥同證人丙○○前往上址，指名觀看「玻璃樽」影音光碟片，嗣因該店內無該影音光碟片，其
    等乃改以租用另一影音光碟片「幻影特攻隊」，由丙○○自行至二樓，啟動放
    映機，戴耳機在二樓「包廂內」觀償，有本院勘驗該乙○○所攝錄影帶之筆錄在
    卷可按。丙○○再於同年十月二十七日前往上走址租用「玻璃樽」家用版ＶＣＤ
    影碟片，至二樓包廂內觀看，旋即由告訴代理人乙○○會同警方人員當場查獲
    。足見本件純係證人丙○○與告訴代理人乙○○共同前往上址，主動租用家用版
    「玻璃樽」ＶＣＤ影音光碟片前往二樓觀看。訊據證人丙○○固坦承與告訴代理
    人乙○○前往上址查獲前情屬實，唯否認係與告訴代理人共同前往，陳稱伊係因
    知悉被告有違反著作權法情事，伊為圖得檢舉獎金五千元，始向告訴人檢舉云云
    。唯證人丙○○於本院調查中初則陳稱伊去過該店好幾次，伊認識該店老闆娘，
    是老闆娘介紹伊租用該片的云云（見本院八十九年八月三日訊問筆錄）；嗣經本
    院現場勘驗告訴人代理人所提出之前開錄影帶，發現係證人丙○○夥同告訴人代
  理人前往租片，並由羅某主動要求租用「玻璃樽」影碟片，證人始又改口陳稱係
    伊發現被告侵害告訴人之著作權，伊始向告訴人告知前往取締云云，前後所述，
    已有不符。且查證人丙○○家住台北縣板橋市，竟僅為圖得檢舉獎金，而多次遠
    赴案發地點之臺北市北投區租借影片，殊不符合常情。足見證人丙○○係與告訴
    代理人乙○○共同前往租用影片無訛；而乙○○係任職於告訴人公司之法務人員
    ，職司對外取締侵害告訴人著作權情事，是其前往被告店中租用該「玻璃樽」影
    音光碟片，應係受告訴人公司之指示授權前往搜證被告之犯罪證據資料，證人丙○○又係夥同乙○○共同前往搜證，是其前往上址租用及播放該「玻璃樽」影音
    光碟片，亦係受告訴人之指示授權為之，是其等在上址放映該影音光碟片，既係
    有放映之權，被告僅提供其店內之「包廂」作為其合法放映場地而已，已難認被
    告有侵害告訴人之著作財產權之情事。
  (二)次按，按著作權法所謂公開上映，係指以單一或多數視聽機或其他傳送影像之方
    法於同一時間向現場或現場以外一定場所之不特定人或不特定之多數人（家庭及
    其正常社交之多數人除外）傳達著作內容，此觀著作權法第三條第八款、第四款
    規定自明。查本件被告經營之「圓圓多媒體」位於台北市○○○路○段二十四號
    ，以經營ＶＣＤ及ＤＶＤ光碟影片出租為業，依告訴人所提出之前開錄影帶以觀
    ，其一樓陳列ＶＣＤ及ＤＶＤ光碟影片供作出租之用，二樓則陳列有為數頗多之
    書籍，其內並有如一般辦公室之ＯＡ隔間（即告訴人所謂之包廂）多間，但未拍
    攝到每間均有擺設放映機，而證人觀看「玻璃樽」之包廂內，設有一台放映機，
    一只沙發，約可容納二人，由證人丙○○自行播放，並載耳機觀賞，業經本院勘
    驗前開錄影帶屬實，有勘驗筆錄在卷可按；是以被告所辯二樓並非全然供作播放
    影片等語應屬可信。又該二樓包廂內雖設ＶＣＤ放映機、電視機供承租影片者前
    往觀賞（試片），但該「包廂」內至多僅可容納二人，供承租影片者前往觀看，
    他人並無法與之共同觀看（觀者需帶耳機），可見被告僅提供該「包廂」供租片
    者自行在場觀賞，特定之多數人或不特定之人無從同步觀賞，揆諸上開說明，自
    與公開上映有間。縱使被告向該消費者以每分鐘一元之代價收取費用，亦非屬公
    開上映。
四、綜上論述，本件證人丙○○夥同告訴代理人乙○○共同前往上址租用家庭版「玻
    璃樽」影音光碟片，係告訴人所授權，自屬有權放映之人，其在上址租得該影碟
    片後攜往二樓獨自播放，復無公開為之，顯與著作權法所謂之公開上映有間，此
    外，又無其他積極確切之證據足以證明被告涉有右揭犯行。被告犯罪，尚屬不能
    證明。原審未查，遽予論罪科刑，即有未合，被告上訴意旨，否認犯罪，指摘原
    判決不當，求予撤銷改判，為有理由，自應由本院將原判決予以撤銷，另為諭知
    被告無罪之判決。
據上論斷，應依刑事訴訟法第三百六十九條第一項前段、第三百六十四條、第三百零
一條第一項判決如主文。
本案經檢察官陳明光到庭執行職務。
中    華    民    國     九十     年       二       月       十六       日
                          臺灣高等法院刑事第十八庭
                              審判長法  官  吳      敦
                                    法  官  吳  明  峰
                                    法  官  林  陳  松
右正本證明與原本無異。
不得上訴。
                                    書記官  鎖  瑞  嶺
中    華    民    國     九十     年       二       月       十九       日


司法院資訊處製作；財團法人民間司法改革基金會備份。
